臺灣高等法院刑事判決
109年度上訴字第995號
上  訴  人  
即  被  告  單仁佑


選任辯護人  魏廷勳律師
上列上訴人因違反槍砲彈藥刀械管制條例等案件，不服臺灣新竹
地方法院108年度訴字第302號，中華民國109年1月30日第一審判
決（起訴案號：臺灣新竹地方檢察署107年度偵字第12692號），
提起上訴，本院判決如下：
    主  文
原判決關於未經許可持有可發射子彈具有殺傷力之改造手槍罪撤
銷。
單仁佑未經許可，寄藏可發射子彈具有殺傷力之改造手槍，累犯
，處有期徒刑貳年，併科罰金新臺幣柒萬元，罰金如易服勞役，
以新臺幣壹仟元折算壹日。扣案改造手槍壹枝（含彈匣壹個，槍
枝管制編號：○○○○○○○○○○號）沒收。
    犯罪事實
一、單仁佑明知可發射子彈，具有殺傷力之改造槍枝與子彈，均
    係槍砲彈藥刀械管制條例列管之違禁物，不得非法持有、寄
    藏，竟基於未經許可寄藏改造手槍與子彈之犯意，於民國10
    5年11、12月間某日，受某成年友人（已歿）所託，代為保
    管可發射子彈具有殺傷力之由土耳其ATAKARMS廠ZORAKI914-
    TD型空包彈槍，換裝土製金屬槍管而成之改造手槍1枝（槍
    枝管制編號0000000000號，含彈匣1個）及具有殺傷力之子
    彈12顆，自斯時起未經許可而寄藏之。嗣於107年12月5日凌
    晨4時許，單仁佑持前開槍彈（子彈12顆全部擊發完畢）射
    擊毀損李珮淇住處大門、窗戶及所停放之自用小客車洩憤後
    （業經原審判決公訴不受理確定），於同日上午5時，即在
    有偵查犯罪職權之公務員知悉其犯罪事實前，主動與警方聯
    繫自首，並報繳其所受寄持有之前開改造手槍1枝。
二、案經新竹縣政府警察局新湖分局報告臺灣新竹地方檢察署檢
    察官偵查後起訴。　　
    理  由
壹、程序部分
一、審理範圍
    檢察官起訴被告涉犯槍砲彈藥刀械管制條例第8條第4項、同
    條例第12條第4項之罪及刑法第354條損壞他人物品罪，關於
    被訴損壞他人物品罪部分，因告訴人撤回告訴，經原審諭知
    公訴不受理。被告上訴時表明對原判決全部提起上訴，嗣於
    本院審理時就毀損罪即原審諭知公訴不受理部分撤回上訴，
    且並無上訴不可分之關係，故本件審理範圍僅就被告涉犯槍
    砲彈藥刀械管制條例第8條第4項、同條例第12條第4項之罪
    審理。
二、證據能力
    本判決認定事實所引用之供述及非供述證據，並無證據證明
    係公務員違背法定程序所取得，且經檢察官、上訴人即被告
    單仁佑（下稱被告）及其選任辯護人對於證據能力均無爭執
    （見本院卷第85至87頁），本院審酌該等證據資料製作時之
    情況，亦無違法不當及證明力明顯過低之瑕疵，認作為證據
    應屬適當，依刑事訴訟法第158條之4反面解釋及第159條至
    第159條之5規定，均有證據能力。
貳、實體部分
一、認定犯罪事實所憑證據及理由
　　上揭犯罪事實，業據被告於警詢、偵查、原審及本院審理時
    坦承不諱（見偵卷第6至9頁、第67至69頁、第100至101頁，
    原審卷第114至115頁、第216頁、第221至222頁，本院卷第1
    14頁、第120頁），並有手槍1枝（槍枝管制編號0000000000
    號，含彈匣1個）扣案及現場大門、窗戶、車輛遭槍擊穿孔
    之照片1份可憑（見偵卷第42至45頁、第53至58頁）。經將
    該扣案之手槍1枝（槍枝管制編號0000000000號，含彈匣1個
    ）送鑑定結果，認係改造手槍，由土耳其ATAKARMS廠ZORAKI
    914-TD型空包彈槍，換裝土製金屬槍管而成，擊發功能正常
    ，可供擊發適用子彈使用，認具殺傷力；復將該改造手槍試
    射之彈頭、彈殼與現場採得之彈殼8顆、彈頭3顆比對，彈頭
    之刮擦痕特徵紋痕、彈殼之彈底特徵紋痕均吻合，認均係由
    該槍枝所擊發，有內政部警政署刑事警察局108年2月11日刑
    鑑字第1078024670號鑑定書1份在卷可稽（見偵卷第79至82
    頁）。又參酌內政部警政署刑事警察局關於測試各式子彈殺
    傷力之「試射法」操作內容，係檢視外觀並分類採樣後，以
    一厚0.65mm監測板（鋁板）檢測，若子彈試射擊發後之彈頭
    （丸）可完全穿透該監測板，則認具有殺傷力，此有前開鑑
    定書所附之槍彈鑑定方法說明（見偵卷第82頁）可稽，而依
    被告所述子彈均已擊發，結構應屬完整，證人李珮淇及其友
    人劉夢婷於警詢時證述：大門、窗戶及車輛遭槍擊穿孔等情
    ，並有現場及監視器錄影畫面翻拍照片1份在卷可佐（見偵
    卷第11至13頁、第14至16頁，第37至59頁、第60至61頁），
    可認子彈具有殺傷力。以上足認被告所為任意性之自白核與
    事實相符，堪以採信。被告本案犯行事證明確，應予依法論
    科。
二、論罪科刑及撤銷原判決之理由
　㈠按被告行為後，槍砲彈藥刀械管制條例於109年6月10日修正
    公布，並於同月12日施行生效。參酌槍砲彈藥刀械管制條例
    之修正說明略以：鑒於現行查獲具殺傷力之違法槍枝，多屬
    非制式槍枝，可遠距離致人死傷，且殺傷力不亞於制式槍枝
    ，對人民生命、身體、自由及財產法益之危害，實與制式槍
    枝無異；又非制式槍枝之取得成本遠低於購買制式槍枝，且
    製造技術門檻不高、網路取得改造資訊容易，導致非制式槍
    枝氾濫情形嚴重，若區分制式與否而分別適用第7條或第8條
    處罰，將使不法分子傾向使用非制式槍砲從事不法行為，以
    規避第7條較重之刑責，無異加深不法分子大量使用非制式
    槍砲之誘因，為有效遏止持非制式槍砲進行犯罪情形，非制
    式槍砲與制式槍砲罪責確有一致之必要。是依立法說明以觀
    ，本次槍砲彈藥刀械管制條例之修正目的，在於有效遏止持
    非制式槍砲進行犯罪，乃認非制式槍砲與制式槍砲之罪責有
    一致之必要，故於槍砲彈藥刀械管制條例第4條、第7條至第
    8條均增加「制式或非制式」之構成要件，亦即不分制式或
    非制式，凡屬第7條所列各類槍枝型式之槍枝，有殺傷力者
    ，概依第7條規定處罰。是以，寄藏、持有「改造手槍」之
    犯罪行為，於修法前原依其殺傷力是否與制式槍枝相當或超
    過，而分別依同條例第7條、第8條論處（最高法院100年度
    台上字第3724號判決參照），於修正後均改依同條例第7條
    處罰。查本案被告寄藏改造手槍之犯行，於修正後，該當於
    該條例第7條第4項之罪，則修正前該條例第8條第4項規定：
    「未經許可，持有、寄藏或意圖販賣而陳列第1項所列槍枝
    者，處3年以上10年以下有期徒刑，併科罰金新臺幣700萬元
    以下罰金。」、修正後該條例第7條第4項規定：「未經許可
    ，持有、寄藏或意圖販賣而陳列第1項所列槍砲、彈藥者，
    處5年以上有期徒刑，併科新臺幣1000萬元以下罰金。」，
    是修正後該條例第7條第4項之刑罰較修正前第8條第4項規定
    為重，經比較新、舊法，修正後之規定並未較有利於被告，
    依刑法第2條第1項前段之規定，自應適用被告行為時即修正
    前槍砲彈藥刀械管制條例第8條第4項之規定論處。至於同條
    例第12條第4項之規定並無修正，逕適用裁判時法。
　㈡按寄藏與持有，均係將物置於自己實力支配之下，僅寄藏必
    先有他人之持有行為，而後始為之受寄代藏，故寄藏之受人
    委託代為保管，其保管之本身，亦屬持有，惟此持有係寄藏
    之當然結果，法律上自宜僅就寄藏之行為包括評價，不應另
    就持有予以論罪（最高法院74年台上字第3400號判例參照）
    ；寄藏與持有之界限，應以持有即實力支配係為他人或為自
    己而占有管領為判別準據（最高法院95年度台上字第3978號
    、97年度台上字第2334號判決意旨參照）。查系爭槍彈係被
    告於105年11、12月間某日，受某成年友人（已歿）所託，
    代為保管，迄於107年12月5日遭警查獲等節，業據被告於偵
    查及本院審理時供述一致（詳見偵卷第68頁；本院卷第114
    頁、第120頁），則被告僅係代他人保管藏放本案之改造手
    槍、子彈，並非單純為自己占有管領，自屬寄藏行為。核被
    告所為，係犯修正前槍砲彈藥刀械管制條例第8條第4項未經
    許可寄藏可發射子彈具有殺傷力之改造手槍罪及（現行）同
    條例第12條第4項之未經許可寄藏子彈罪。至起訴意旨認被
    告係犯未經許可持有手槍、子彈罪，容有誤會，惟未經許可
    ，寄藏與持有槍彈，縱犯罪之行為態樣有持有或寄藏之不同
    ，然其論罪科刑之法條既屬相同，自不生變更起訴法條之問
    題，本院亦已於審理時當庭諭知被告可能涉犯上揭寄藏改造
    手槍、子彈罪名（見本院卷第113頁），已無礙於被告防禦
    權之行使。
　㈢又未經許可寄藏槍枝、子彈，所侵害者為社會法益，其寄藏
    之繼續，乃行為之繼續，亦即一經寄藏槍枝，犯罪即成立，
    惟其犯罪繼續至寄藏行為終了即為警查獲時為止，其前後寄
    藏之行為，應以一寄藏行為加以評價；如果持有之客體種類
    相同（同為手槍，或同為子彈者），縱令持有之客體有數個
    （如數支手槍、數顆子彈），仍為單純一罪，不發生想像競
    合犯之問題。若同時持有二不相同種類之客體（如同時持有
    手槍及子彈），則為一行為觸犯數罪名之想像競合犯。是被
    告持有上開子彈12顆，種類相同，客體為複數，但僅成立單
    純一罪。另被告寄藏具殺傷力改造手槍、子彈本身所為之持
    有，乃寄藏之當然結果，均不另論罪。又被告於上開時間寄
    藏槍、彈之行為，揆諸前揭說明，係屬繼續犯，僅論以一罪
    。被告以一寄藏行為，同時寄藏事實欄所載之改造手槍、子
    彈，係以一行為同時觸犯修正前槍砲彈藥刀械管制條例第8
    條第4項、（現行）同條例第12條第4項之罪，為想像競合犯
    ，應從一重論以修正前之未經許可寄藏可發射子彈具有殺傷
    力之改造手槍罪。
　㈣刑之加重及減輕事由
　⒈刑法第47條第1項累犯加重
　　被告前因犯公共危險罪，經臺灣新竹地方法院以97年度訴字
    第50號判決判處有期徒刑5月，緩刑3年確定，嗣經同法院以
    100年度撤緩字第89號裁定撤銷緩刑宣告確定，所處有期徒
    刑5月與另案所處之刑經本院以101年度少聲字第6號裁定應
    執行有期徒刑3年10月確定，於102年11月5日假釋出監付保
    護管束，於104年9月21日保護管束期滿假釋未經撤銷，未執
    行之刑以已執行論，有本院被告前案紀錄表附卷可稽，其於
    徒刑執行完畢後5年內故意再犯本件有期徒刑以上之罪，為
    累犯。參酌司法院大法官釋字第775號解釋意旨，本院認被
    告前已因案犯罪而入監矯正，未能確實改過遷善，再犯本案
    之罪，堪認其刑罰反應力薄弱，本件並無上開解釋意旨所指
    因罪刑不相當而裁量不予加重最低本刑之情形（關於科刑詳
    後述），爰依刑法第47條第1項規定加重其刑。
　⒉槍砲彈藥刀械管制條例第18條第1項前段規定減輕
　　按槍砲彈藥刀械管制條例第18條第1項前段規定「犯本條例
    之罪自首，並報繳其持有之全部槍砲、彈藥、刀械者，減輕
    或免除其刑」，該條文乃刑法第62條但書所指之特別規定，
    自應優先適用該條例之規定。查被告於持前揭槍、彈至李珮
    淇住處開槍射擊後，旋於107年12月5日凌晨5時許，撥打電
    話與時任新竹縣政府警察局新湖分局偵查隊小隊長之鄭朝成
    聯繫，向鄭朝成表明欲自首其上揭犯罪事實，鄭朝成一方面
    除與被告相約在新湖分局後方龍威釣蝦場見面外，也同時向
    李珮淇住處管轄之湖口派出所值班同仁確認確實有槍擊案發
    生；嗣鄭朝成到達龍威釣蝦場與被告見面後，被告即當場交
    付上開槍枝而查獲，於鄭朝成接獲被告來電時，鄭朝成並不
    知悉槍擊案之內容，也不知悉被告所言是否實在，是於被告
    主動到案且經湖口派出所回報本案李珮淇住處遭受槍擊之狀
    況後，始知本案之行為人係被告，有鄭朝成出具之職務報告
    附卷可佐（見原審卷第101至103頁），堪認被告係於員警知
    悉其本案犯罪事實之前，即已向員警自首並報繳因受寄而持
    有之槍枝，嗣後亦接受偵訊而受裁判，合於槍砲彈藥刀械管
    制條例第18條第1項前段之規定。而本院考量被告持有槍彈
    之數量、已對他人法益造成實害及對社會治安、他人生命、
    身體安全造成危害之程度，認被告仍有為自己所為擔負刑責
    之必要，尚不適宜免除其刑，爰依上開規定減輕其刑，並依
    刑法第66條後段之規定，得減輕至三分之二。且被告分別有
    以上刑之加重及減輕事由，爰依刑法第71條第1 項之規定先
    加後減之。
　㈤原審認被告犯槍砲彈藥刀械管制條例第8條第4項、第12條第4
    項之罪，事證明確，因予論罪科刑，固非無見，然原審除因
    法律修正而未及比較新舊法之外，被告於偵查及本院審理時
    始終供稱本案之槍枝、子彈均係受某成年友人（已歿）所託
    ，代為保管藏放，其係為他人而占有管領，所為該當於寄藏
    ，原審以持有論處，容有未洽，又卷內並無證據可資憑認本
    案之子彈為制式，原審認定均為制式子彈乙節，難認有據，
    被告此部分上訴為有理由，原判決既有上開可議之處，應由
    本院撤銷改判之。
　㈥爰以行為人之責任為基礎，審酌被告明知上開改造手槍、子
    彈均具有高度危險性之管制物品，竟仍無視禁令而非法持有
    、寄藏，已對社會治安造成危險，幸被告業已自首報繳該把
    改造手槍，降低危害程度，兼衡其寄藏而持有該等改造手槍
    及子彈之數量非鉅，及其犯罪動機、目的、持有期間、犯後
    坦承犯行之態度、自陳高中肄業學歷之智識程度、擔任房屋
    仲介、經濟普通之生活狀況等一切情狀，量處如主文第二項
    所示之刑，及就併科罰金部分諭知易服勞役之折算標準。
　㈦扣案具殺傷力之改造手槍1枝（槍枝管制編號0000000000號，
    含彈匣1個），為槍砲彈藥刀械管制條例所管制之槍枝，為
    違禁物，應依刑法第38條第1項規定宣告沒收。另子彈12顆
    均經被告擊發，彈藥部分因擊發而燃燒殆盡，其餘部分亦裂
    解為彈頭及彈殼，已不具子彈之外型及功能，不具殺傷力，
    非違禁物，不予宣告沒收。
據上論斷，應依刑事訴訟法第369條第1項前段、第364條、第299
條第1項前段，槍砲彈藥刀械管制條例第8條第4項（修正前）、
第12條第4項、第18條第1項前段，刑法第2條第1項前段、第11條
前段、第47條第1項、第55條、第42條第3項前段、第38條第1項
，判決如主文。
本案經檢察官洪明賢提起公訴，檢察官滕治平到庭執行職務。
中　　華　　民　　國　　109 　年　　6 　　月　　30　　日
                  刑事第六庭  審判長法　官  劉方慈
                                    法　官  朱嘉川
                                    法　官  許曉微
以上正本證明與原本無異。
如不服本判決，應於收受送達後20日內向本院提出上訴書狀，其
未敘述上訴之理由者並得於提起上訴後20日內向本院補提理由書
（均須按他造當事人之人數附繕本）「切勿逕送上級法院」。
                                    書記官  徐仁豐
中　　華　　民　　國　　109 　年　　6 　　月　　30　　日
附錄：本案論罪科刑法條全文
修正前槍砲彈藥刀械管制條例第8條
未經許可，製造、販賣或運輸鋼筆槍、瓦斯槍、麻醉槍、獵槍、
空氣槍或第4 條第1 項第1 款所定其他可發射金屬或子彈具有殺
傷力之各式槍砲者，處無期徒刑或5 年以上有期徒刑，併科新臺
幣1 千萬元以下罰金。
未經許可，轉讓、出租或出借前項所列槍枝者，處5 年以上有期
徒刑，併科新臺幣1 千萬元以下罰金。
意圖供自己或他人犯罪之用，而犯前二項之罪者，處無期徒刑或
7 年以上有期徒刑，併科新臺幣1 千萬元以下罰金。
未經許可，持有、寄藏或意圖販賣而陳列第1 項所列槍枝者，處
3 年以上10年以下有期徒刑，併科新臺幣7 百萬元以下罰金。
第1 項至第3 項之未遂犯罰之。
犯第1 項、第2 項或第4 項有關空氣槍之罪，其情節輕微者，得
減輕其刑。
槍砲彈藥刀械管制條例第12條
未經許可，製造、販賣或運輸子彈者，處1 年以上7 年以下有期
徒刑，併科新臺幣500 萬元以下罰金。
未經許可，轉讓、出租或出借子彈者，處6 月以上5 年以下有期
徒刑，併科新臺幣300 萬元以下罰金。
意圖供自己或他人犯罪之用，而犯前二項之罪者，處3 年以上10
年以下有期徒刑，併科新臺幣700 萬元以下罰金。
未經許可，持有、寄藏或意圖販賣而陳列子彈者，處5 年以下有
期徒刑，併科新臺幣300 萬元以下罰金。
第1 項至第3 項之未遂犯罰之。